【裁判字號】    92,上易,902
【裁判日期】    920722
【裁判案由】    贓物
【裁判全文】
臺灣高等法院高雄分院刑事判決          九十二年度上易字第九二號
    上  訴  人  台灣屏東地方法院檢察署檢察官
    被      告  乙○○
右上訴人因被告贓物等案件，不服臺灣屏東地方法院九十一年度易字第一三二一號中
華民國九十二年五月一日第一審判決（起訴案號：臺灣屏東地方法院檢察署九十年度
偵字第二０九七號），提起上訴，本院判決如左：
      主      文
原判決撤銷。
乙○○連續意圖為自己不法之所有，而侵占離本人所持有之物，處罰金柒仟元，罰金
如易服勞役，以參佰元折算壹日。
      事      實
一、乙○○明知其中國國際商業銀行屏東分行（屏東市○○路二一三號）第0000
    0000000號帳戶，於八十九年四月廿六日匯入之款項新台幣（下同）三萬
    九千九百五十元，係他人（甲○○）遭騙而匯入之離本人所持有之財物，意圖為
    自己不法之所有，並基於概括犯意，先後於八十九年六月廿八、廿八、廿九日，
    在其上述帳戶依次提領三萬元、五千元、四千九百五十元（廿九日提領五千元、
    其中五十元係乙○○自己之存款），得手後，其中二萬元轉存其在華僑商業銀行
    屏東分行（屏東市○○路一八八號）第00000000000000號帳戶，
    餘款用以償債。
二、案由甲○○告訴，經臺灣花蓮地方法院檢察署呈請臺灣高等法院檢察署核轉台灣
    屏東地方法院檢察署檢察官偵查起訴。
      理      由
一、被告乙○○未於審理期日到庭，依其先前之供述，否認有前開犯行，辯稱：我是
    看報紙有人登融資廣告，我打電話要向他們借二十萬元，他們有向我要我的銀行
    帳號，我也在八十九年三月四日先後匯款二萬三千元給對方，事後對方有通知我
    的帳戶有錢進來，我以為匯入我帳戶的錢是對方借給我的，我才領出來用云云。
二、惟查：
  (一)被害人甲○○於八十九年四月間某日，見更生日報刊登貸款廣告，而以電話與自
    稱「王家琪」（查無其人）者聯絡，甲○○因受「王家琪」之騙，將其銀行帳號
    及密碼告知，嗣甲○○發覺有異，經向銀行查詢，始知悉其帳戶內之存款，於八
    十九年四月廿六日，被以語音轉帳方式，將其存款三萬九千九百五十元轉至被告
    設在中國國際商業銀行屏東分行第00000000000號帳戶內等情，已據
    被害人甲○○指訴綦詳，並有「王家琪」在更生日報刊登之貸款廣告剪報及甲○
    ○之銀行存摺影本附卷可稽。而被告之上開帳戶，於八十九年四月廿六日，曾有
    利用電子銀行欲將該三萬九千九百五十元轉帳至萬通銀行高雄分行張森田帳戶，
    因資料不符，轉帳失敗，該款仍留存被告之帳戶內等情，此有中國國際商業銀行
    八十九年九月卅日中屏業（八九）字第０二五號函及電子銀行跨行匯出單筆查詢
    表影本等在卷足憑。由上各情，被害人甲○○之帳戶內被匯出之三萬九千九百五
    十元，係被詐騙之財物，因尚未被「王家琪」取得，故僅能認為係離甲○○所持
    有之財物，而非贓物甚明（最高法院七十一年台上字第三六六三號判例參照）。
  (二)被告曾於八十九年三月四日，先後三次匯款五千元、一萬元、八千元至「劉志誠
    」「黃泰源」（另分案偵辦）帳戶內，而被告於八十九年六月廿八日及廿九日，
    先後三次自其上述中國國際商業銀行之帳戶內，領出三萬元、五千元、五千元等
    情，有被告提出之郵政國內匯款執據影本三紙及中國國際商業銀行屏東分行客戶
    歷史檔交易明細查詢表等附卷可證。被告曾受騙而匯出二萬三千元，固可認定與
    詐騙集團無關，但被告於提領甲○○被詐騙之款項前，花蓮縣警察局曾告知該款
    係他人被詐騙之財物，不能提領，此為被告所供明，乃被告竟先後三次將該款領
    出，用以償還債務及轉存其設在他銀行之帳戶，是被告連續意圖為自己不法之所
    有，而侵占離本人所持有之財物，灼然可見。
  (三)綜上所，本案事證已臻明確，被告所辯，顯係卸責之詞，殊無足採，其犯行洵
    堪認定。
三、查被告意圖為自己不法之所有，而侵占離本人所持有之物，核其所為，係犯刑法
    第三百三十七條之侵占離本人所持有之物罪。公訴人認被告係犯刑法第三百四十
    九條第一項之收受贓物罪，惟所謂贓物，係指侵害財產法益所得之財物而言，本
    件被害人甲○○帳戶匯至被告帳戶之款項，尚未為行騙之「王家琪」所取得，並
    非贓物，已如上述，是起訴法條尚有未洽，應予變更。被告先後三次犯行，時間
    緊接，犯同一之罪名，顯係基於概括犯意，反覆為之，應依連續犯規定，以一罪
    論，並加重其刑。
四、原審諭知被告無罪，尚有未洽。檢察官上訴意旨以詐騙者「王家琪」，係利用被
    告控制被害人遭騙之款項，詐騙者之行為已屬既遂，該款項應屬贓物，被告應成
    立收受贓物罪等情。惟被告原亦係欲向「王家琪」詐騙集團借款，而提供其帳戶
    ，以供「王家琪」匯入所借款項，並非以其帳戶供「王家琪」使用，是被告並未
    為「王家琪」控制被害人遭騙之款項無疑。檢察官上訴意旨雖無理由，但原判決
    既有可議，自應將之撤銷改判。爰審酌被告遭人詐騙在先，而侵占他人受騙之財
    物於後，犯罪後坦承部分犯行，及所侵占之財物數額、被害人所受之損害，暨被
    告迄未將所侵占之款項返還被害人，態度欠佳等一切情狀，量處如主文所示之刑
    ，並諭知易服勞役之折算標準。
五、被告經合法傳喚，無正當理由不到庭，爰不待其陳述，逕行判決。
據上論斷，應依刑事訴訟法第三百七十一條、第三百六十九條第一項前段、第三百六
十四條、第二百九十九條第一項前段、第三百條、刑法第五十六條、第三百三十七條
、罰金罰鍰提高標準條例第一條前段、第二條，判決如主文。
本案經檢察官林應華到庭執行職務。
中    華    民    國     九十二     年       七       月      二十二    日
                              臺灣高等法院高雄分院刑事第五庭
                                  審判長法官  吳水木
                                        法官  趙文淵
                                        法官  洪慶鐘
右正本證明與原本無異。
不得上訴。
                                      書記官  彭筱瑗
中    華    民    國     九十二     年       七       月      二十三    日
附錄：本判決論罪科刑法條：
刑法第三百三十七條
意圖為自己或第三人不法之所有，而侵占遺失物、漂流物或其他離本人所持有之物者
，處五百元以下罰金。
                                                                        ｋ


司法院資訊處製作；財團法人民間司法改革基金會備份。
